臺灣高等法院民事判決  
111年度訴易字第32號
原      告  朱台生    

訴訟代理人  吳尚昆律師
            葉思慧律師
被      告  林志鴻  
上列當事人間請求侵權行為損害賠償事件，原告提起刑事附帶民
事訴訟，經本院刑事庭裁定移送前來（111年度附民字第485號）
，本院於111年11月22日言詞辯論終結，判決如下：
    主      文
被告應給付原告新臺幣玖拾萬元，及自民國一一一年七月八日起
至清償日止，按年息百分之五計算之利息。
訴訟費用由被告負擔。
    事實及理由
一、被告經合法通知，未於言詞辯論期日到場，核無民事訴訟法
    第386條所列各款情形，爰依原告之聲請，由其一造辯論而
    為判決。
二、原告主張：被告與邱銘、謝明遠、潘銘璟、謝捷宇、呂承
    駿及其他姓名年籍不詳之詐欺集團成員共同意圖為自己不法
    所有，基於3人以上冒用政府機關及公務員名義詐欺取財、
    掩飾或隱匿特定犯罪所得之洗錢及行使偽造公文書之犯意聯
    絡，先由不詳姓名之詐欺集團成員於民國107年11月21日9時
    30分許，分別假冒竹東榮民醫院、新竹縣政府警察局員警陳
    國文、新竹縣政府警察局王姓科長、臺灣臺北地方檢察署檢
    察官曾益盛名義致電原告，佯稱：原告因涉嫌盜領健保補助
    費，需依指示交付款項云云，並以傳真方式，於107年11月2
    3日12時25分許，在臺北市○○區○○路0段000號1樓統一便利商
    店○○店收取詐欺集團成員前於不詳時、地偽造之公文書（內
    容略為原告涉嫌重大金融犯罪，案件現由曾益盛檢察官承辦
    ），原告因而陷於錯誤，依指示於107年11月29日13時10分
    ，在臺北市○○區○○路○段000巷中興公園內交付現金新臺幣（
    下同）150萬元予謝捷宇，呂承駿則在旁把風，嗣謝捷宇將
    款項交予呂承駿，呂承駿再繳回謝明遠、潘銘璟，未料該2
    人侵吞款項未上繳邱銘及被告，其等再以不法手段輾轉自
    謝明遠、潘銘璟取回。爰依民法第184條第1項後段、第185
    條規定，求為命被告應給付90萬元，及自附帶民事起訴狀繕
    本送達翌日起至清償日止，按年息5％計算利息之判決。
三、被告未於言詞辯論期日到場，亦未提出書狀作何聲明或答辯
    。
四、經查：
  ㈠按因故意或過失，不法侵害他人之權利者，負損害賠償責任
    。故意以背於善良風俗之方法，加損害於他人者亦同。數人
    共同不法侵害他人之權利者，應連帶負損害賠償責任，民法
    第184條第1項、第185條第1項分別定有明文。
　㈡原告主張被告與邱銘、謝明遠、潘銘璟、謝捷宇、呂承駿及
    其他姓名年籍不詳之成員共同以上述手法詐欺，使其陷於錯
    誤，於上開時間、地點將現金150萬元交給謝捷宇後，再由
    其他共犯朋分等情，業據原告於107年12月3日警詢陳述明確
    ，並有刑事案件報案三聯單、原告國泰世華銀行存摺內頁、
    原告交款路口監視器畫面翻拍蒐證照片（見外放影卷第35至
    39、47至49頁）可稽。又共同行為人呂承駿與謝捷宇、謝明
    遠、潘銘璟對上述詐騙原告150萬元之犯罪行為，均自承明
    確，先後經本院108年度上訴字第1315號、最高法院108年度
    台上字第3705號，本院108年度上訴字第3099號刑事判決有
    罪確定，有上開刑事判決書可資佐證。
　㈢被告夥同邱銘向謝明遠、潘銘璟取回原告交付款項乙情，亦
    據被告在臺灣新竹地方法院108年度原重訴字第2號擄人勒贖
    等刑事案件（下稱擄人勒贖刑案）審理時自承其與邱銘、
    謝明遠當時是從事詐欺集團，其為邱銘之上線，邱銘為謝
    明遠之上線，邱銘指派謝明遠、潘銘璟前往取款，該2人將
    指示收取之詐欺款項170萬元侵吞了，故其有於107年12月1
    日凌晨前往台中找謝明遠、潘銘璟詢問款項去處，該筆款項
    是前3、4天在台北向被害人收取的等語（見外放擄人勒贖刑
    案影卷第145至150頁）。共同行為人謝明遠則於偵查中供述
    ：107年11月底，伊依邱銘指示找謝捷宇，與潘銘璟所找之
    人去拿錢，當天拿了150萬元，伊與潘銘璟將收取款項朋分
    後去台中，107年12月1日凌晨，被告與邱銘來台中以不法
    手段向伊索取款項，已拿走伊放在旅館的90萬元並要求伊與
    潘銘璟再各自賠償40萬元等語（見臺灣新竹地方檢察署107
    年度偵字第12392號卷第99至102頁）。共同行為人邱銘於
    警詢、偵查、擄人勒贖刑案審理中證述：因謝明遠、潘銘璟
    是伊詐欺集團下線，當初指示他們去拿一筆款項卻遭侵吞，
    伊告知被告後，共同前往台中找謝明遠、潘銘璟，被告在謝
    明遠、潘銘璟下榻旅館中取走90萬元，並要求謝明遠、潘銘
    璟各自承擔返還不足額等語(見外放擄人勒贖刑案影卷第3至
    17、22至25頁、第81頁反面至104頁)。共同行為人潘銘璟於
    偵查及擄人勒贖刑案審理中更證述：伊陪同謝明遠去取款，
    取款後兩人前往台中，107年12月1日凌晨時，伊與謝明遠遭
    他人分別押上車，車上聽到他們說伊與謝明遠侵吞詐騙集團
    170萬元，抵達下榻旅館後，伊看到被告、邱銘等人，他們
    有毆打伊與謝明遠，並要求伊要負擔給付40萬元，故伊以電
    話通知父親潘永森準備40萬元贖人，並聽到被告指示他人向
    潘永森取款等語（見外放擄人勒贖刑案影卷第122、123頁、
    第237頁反面至第260頁），上開共同行為人之證述互核相符
    ，而被告與邱銘共同剝奪他人行動自由之犯罪行為，業經
    本院以109年度原上訴字第23號刑事判決判決有罪確定，有
    判決書在卷可參。從而，被告與邱銘、謝明遠、潘銘璟、
    謝捷宇、呂承駿及其他姓名年籍不詳之詐欺集團成員分工，
    共同向原告詐欺150萬元之事實，已堪認定。
　㈣被告與邱銘、謝明遠、潘銘璟、謝捷宇、呂承駿及其他姓名
    年籍不詳之詐欺集團成員共同向被告詐取150萬元，係共同
    以故意背於善良風俗之方法加損害於原告之行為，因原告已
    分別與潘銘璟、謝捷宇成立和解並取得賠償60萬元（本院卷
    第60頁），原告依民法第184條第1項後段、第185條第1項規
    定，請求被告賠償其所受損害90萬元（即150萬元扣除60萬
    元）本息，自屬有據。
五、綜上所述，原告依民法第184條第1項後段、第185條第1項規
    定，請求被告給付90萬元，及自附帶民事起訴狀繕本送達翌
    日即111年7月8日起（見附民卷第9頁）至清償日止，按年息
    5％計算之利息，為有理由，應予准許。
六、據上論結，本件原告之訴為有理由，民事訴訟法第78條、第
    385條第1項前段，判決如主文。
中　　華　　民　　國　　111 　年　　12　　月　　6 　　日
                  民事第四庭
                        審判長法  官  傅中樂
                              法  官  廖慧如
　　　　　　　　　　　　　  　法  官  黃欣怡
正本係照原本作成。
不得上訴。
中　　華　　民　　國　　111 　年　　12　　月　　6 　　日
　　　　　　　　　　　　　    書記官  卓雅婷